臺灣士林地方法院交通事件裁定　　　　　　　　　九十二年度交聲字第一一六四號
　　原處分機關　臺北巿交通事件裁決所
　　異　議　人
　　即受處分人　乙○○
右列異議人即受處分人因違反道路交通管理處罰條例案件，對於臺北市交通事件裁決
所民國九十二年十二月二日所為之處分（原處分案號：北市裁三字第裁二二─ＡＸＸ
０三二八六八號），聲明異議，本院裁定如左：
    主  文
異議駁回。
    理  由
一、按汽車行駛至交岔路口，其行進、轉彎，應依左列規定：車輛行至無號誌或號誌
    故障而無交通警察指揮之交岔路口，支線道車應暫停讓幹線道車先行。未劃分幹
    、支線或同為幹線道或支線道者，轉彎車應暫停讓直行車先行；如同為直行車或
    轉彎車者，左方車應暫停讓右方車先行，道路交通安全規則第一百零二條第一項
    第二款定有明文。又道路交通管理處罰條例第四十五條第九款規定，汽車駕駛人
    爭道行駛，支線道車不讓幹線道車先行，或兩線均為幹線道或支線道時，左方車
    不讓右方車先行者，處新臺幣（下同）六百元以上一千八百元以下罰鍰，並依同
    條例第六十三條第一項第一款規定，記違規點數一點。再按汽車駕駛人，駕駛汽
    車違反道路交通安全規則，因而肇事致人受傷者，吊扣其駕駛執照三個月至六個
    月，道路交通管理處罰條例第六十一條第三項亦有明文。
二、原處分意旨略以：異議人即受處分人乙○○於民國九十二年九月三日上午八時十
    分許，駕駛車牌號碼九Ｃ─六七六號營業小客車，沿臺北市○○路橋下涵洞由西
    往東方向行駛至承德路四段與承德路橋下南北方向平面道交岔之無設置號誌、亦
    未劃分幹支道之交岔路口時，因其未禮讓沿承德路四段橋下平面道由南往北方向
    行駛至該交岔路口之由甲○○所騎乘之車牌號碼ＫＦＢ─六二九號重型機車先行
    通過該交岔路口，致異議人即受處分人乙○○所駕駛之前揭營業小客車之右側車
    身與甲○○所騎乘之前開重型機車之左前車頭相互碰撞，甲○○與後載之其女兒
    李其美均因而受傷，適為在該路口處理前一件車禍事故之警員丙○○發覺，乙○
    ○乃經警舉發「１、左方車未讓右方車先行；２、違反道路交通安全規則因而肇
    事致人受傷」之違規，嗣經原處分機關依道路交通管理處罰條例第四十五條第九
    款（原處分贅引第一項）及第六十一條第三項（原處分贅引第一款）之規定，裁
    處受處分人罰鍰六百元及吊扣駕駛執照三個月，並依同條例第六十三條第一項第
    一款（原處分漏引第一款）之規定記違規點數一點。
三、本件聲明異議意旨略以：伊欲通過前揭路口時有暫停，並看右方無來車時，即前
    行至路口中間，此時才看到對方之機車突然超速駛到路口，並撞及本車，認原處
    分不當，爰聲明異議等語。
四、經查：本件交通事故之交岔路口，無設置號誌，亦未劃分幹、支道，受處分人乙
    ○○所駕駛由西向東行駛之九Ｃ─六七六號營業小客車為左方車，甲○○所騎乘
    由南向北行駛之ＫＦＢ─六二九號重型機車為右方車，二車於前揭交岔路口發生
    碰撞致機車到地，並致使機車騎士甲○○受有左腳膝蓋擦傷、右腳踝挫傷及左肩
    挫傷等傷害，以及機車附載之乘客李其美受有雙腳膝蓋擦傷及右手肘挫傷等傷害
    之事實，為受處分人乙○○所不爭執，並有臺北市警察局交通警察大隊受理交通
    違規事件調查表影本一紙、臺北市○○○○○道路交通事故現場圖影本一紙、臺
    北市政府警察局交通警察大隊交通事故分析研判表影本一紙、臺北市政府警察局
    士林分局交通分隊交通事故補充資料表影本一紙附卷可稽，此部分事實自堪認定
    。又甲○○騎乘前揭機車至本件交岔路口前，車速約時速一、二十公里，欲往前
    通過路口時，受處分人之車輛即突然駛至路口，因避煞不及而發生碰撞等情，業
    據證人甲○○於本院以具結擔保其證言之真實性，並在負擔偽證罪之心理處罰狀
    態下證述無訛（見本院九十三年二月十三日訊問筆錄），至於受處分人於本院訊
    問時陳稱：要通過前揭交岔路口時，未看到甲○○之機車，迨伊行駛到交岔路口
    中間才看到該機車行駛到路口之停止線，該機車之時速起碼有四、五十公里云云
    （見本院九十三年二月十三日訊問筆錄），惟查甲○○騎乘機車行駛至本件事故
    之交岔路口前之一段道路為直線道路，該直線部分之距離長達四十三．三公尺，
    業據證人即處理本件事故之警員丙○○到庭結證屬實（見本院九十三年二月二十
    日訊問筆錄），並有其當庭繪製之現場圖附卷可稽，因此若依受處分人所稱其欲
    通過路口時，既尚未看到甲○○之機車，且甲○○之行車時速若如受處分人所稱
    高達五十公里，以此計算，甲○○從該直線路段之起點行駛至本件交岔路口之時
    間需三．一二秒，反觀受處分人所要通過之本件交岔路口之寬度僅五．八公尺（
    有前揭臺北市○○○○○道路交通事故現場圖影本一紙可按），而受處分人肇事
    當時之行車時速為二十五公里，亦據受處分人於警詢時陳述明確（見卷附之臺北
    市政府警察局士林分局交通分隊交通事故談話紀錄表影本），則受處分人駕車通
    過本件交岔路口之時間僅需０．八四秒，從而受處分人於通過本件交岔路口時，
    既尚未看到甲○○之機車，以其速度僅需０．八四秒早已通過路口後，甲○○之
    機車亦仍未駛達路口，二車自不可能發生碰撞，顯見受處分人前揭陳述不實，要
    非可採。又受處分人另稱其係被ＥＵ─二五二一號及ＢＦ─一四三九號二部自用
    小客車擋住視線，致無法看到甲○○之機車云云，惟上開ＥＵ─二五二一號及Ｂ
    Ｆ─一四三九號二部自用小客車並非停放在甲○○機車行進之車道上，不會影響
    受處分人觀看甲○○機車行進之動向等情，亦有前開臺北市○○○○○道路交通
    事故現場圖影本可佐，足見受處分人所稱被擋住視線乙節，亦難為其有利之認定
    。綜上所述，甲○○所騎乘之前揭機車對受處分人而言，依首揭規定，係擁有先
    行路權之右方車，受處分人應注意該機車之車速、距離，研判己車縱使先行通過
    路口亦不致發生碰撞確為安全時始可先行駛入交叉路口，反之，自應依首揭規定
    ，禮讓有優先路權之右方車輛先行，始能維護行車安全及避免危險發生，否則，
    任何無優先路權之人儘可恣意與有優先路權者爭道，若肇事則推諉係遭有優先路
    權者追撞或碰撞為由卸責，則道路交通安全規則所規範優先路權之行車秩序將喪
    失殆盡，本件受處分人行至前開交叉路口時，自應注意左右來車之車輛動態，並
    禮讓有優先路權之右方車輛先行通過交岔路口，詎其未確實注意由甲○○所騎乘
    之右方來車之車速及距離，亦未禮讓該有優先路權之右方機車先行，即貿然爭道
    逕行駛入交岔路口，致前揭機車閃煞不及，二車乃發生碰撞，機車因而倒地致使
    甲○○及附載乘客李其美均受有傷害，足認受處分人確實有未禮讓有優先路權之
    右方車先行之違規，並因而肇事致人受傷之事實，受處分人前開所辯，自無可採
    。受處分人本件違規事證，至臻明灼，從而原處分機關援引道路交通管理處罰條
    例第四十五條第九款（原處分贅引第一項）、第六十一條第三項（原處分贅引第
    一款）之規定裁處受處分人罰鍰六百元及吊扣駕駛執照三個月，並依同條例第六
    十三條第一項第一款（原處分漏引第一款）之規定記違規點數一點，核無違誤，
    本件異議為無理由，應予駁回。
據上論斷，應依道路交通案件處理辦法第十九條，裁定如主文。
中      華      民      國    九十三    年      三      月    二十四    日
                                  臺灣士林地方法院交通法庭
                                      法  官  曾  家  貽
右正本證明與原本無異。
如不服本裁定，應於送達後五日內向本院提出抗告狀。
              書記官  曾  韻  蒔
中      華      民      國    九十三    年      三      月    二十五    日
